臺灣高雄地方法院刑事判決　　　　　　　　　　　　九十三年度簡上字第一八三號
　　上　訴　人
　　即　被　告　甲○○
右列上訴人因毀棄損壞案件，不服本院高雄簡易庭九十三年度簡字第四七二號中華民
國九十三年二月十七日第一審判決（聲請簡易判決處刑案號：九十二年度偵緝字第二
二○九號），提起上訴，本院管轄之第二審合議庭認為不得以簡易判決處刑，改依通
常程序審理，並自為第一審判決如左：
    主  文
原判決撤銷。
甲○○無罪。
    理  由
一、聲請簡易判決處刑意旨係以：被告甲○○於民國九十二年五月三十日（聲請處刑
    書誤載為九十三年五月三十日）上午九時許，在高雄縣鳳山市○○街一五一號四
    樓，因不滿同居人即告訴人乙○○要求繳冷氣機、電視機之電費，竟將告訴人乙
    ○○所有之電視機乙台摔壞，又將冷氣機之插頭電線剪斷，再用掃帚打壞冷氣機
    乙台，致使上開電器之效能減損，足以生損害於乙○○，因認被告涉犯刑法第三
    百五十四條之罪嫌云云。
二、按犯罪事實應依證據認定之，無證據不得認定犯罪事實；又不能證明被告犯罪者
    ，應諭知無罪之判決，刑事訴訟法第一百五十四條第二項、第三百零一條第一項
    分別定有明文。次按事實之認定，應憑證據，如未能發現相當證據，或證據不足
    以證明，自不能以推測或擬制之方法，為裁判基礎；而告訴人之告訴，係以使被
    告受刑事訴追為目的，是其陳述是否與事實相符，仍應調查其他證據以資審認；
    必被害人所述被害情形，無瑕疵可指，而就其他方面調查又與事實相符，始足據
    為有罪判決之基礎（最高法院分別著有四十年台上字第八六號、五十二年台上字
    第一三○○號、三十二年上字第六五七號判例可資參酌）。
三、本件公訴人認被告甲○○涉有前揭毀損罪嫌，無非係以告訴人乙○○之指訴及現
    場照片四張為其論據。訊據被告固坦承有於前揭時地與告訴人發生爭執後，一時
    氣憤將住處內冷氣機之插頭及電線剪斷，並將電視、電話機摔壞乙情，惟堅決否
    認有何毀損犯行，辯稱：上開冷氣機、電視、電話機等家電，均係告訴人購買來
    贈送給伊，伊並無毀損犯行等語。經查：
（一）被告所毀損之前開冷氣機、電視、電話機等家電均係告訴人所有乙節，固據告
      訴人陳明在卷，並提出出資購買之支票影本及收據各一紙為證，對此被告雖不
      否認上開物品為告訴人所購買，惟辯稱係告訴人買來放在伊屋內送伊使用，上
      開家電已非告訴人所有等語。是本件所應審究者，乃在於前開冷氣機、電視、
      電話機等物品究為告訴人或被告所有，此攸關被告是否毀損他人之物而構成毀
      損犯行，合先敘明。
（二）告訴人所購買之冷氣機、電視、電話機等家電確係裝置在被告位於高雄縣鳳山
      市○○街一五一號四樓之住處，此據告訴人與被告一致供述屬實，而上開房屋
      係由告訴人出資自備款新台幣（下同）三十五萬元，及由被告申請貸款一百五
      十萬元，合計一百八十五萬元購得，提供予被告居住使用，該房屋所有權並登
      記在被告名下等情，有告訴人與被告共同簽立之購買鳳山武松街華廈一五一號
      四樓使用合約書附卷可稽，依上揭使用合約書所約定之內容可知，前開高雄縣
      鳳山市○○街一五一號四樓之房屋確為告訴人與被告共同出資購買給被告所有
      ，並由被告居住使用，此觀該使用合約書第一、二、三、七條之約定自明。是
      以告訴人既將購買之冷氣機、電視、電話機等家電，裝置在被告所有之房屋內
      供其日常生活使用，難認告訴人並無將上開家電贈送給被告使用之意。至告訴
      人雖就此指稱被告所住之房屋係二人所共有，放在該屋內之冷氣機、電視、電
      話機則為伊所有云云，然被告所住之房屋，告訴人僅出資三十五萬元之自備款
      ，貸款一百五十萬元係由被告承擔，且房屋之所有權係登記於被告名下，此為
      告訴人所不爭執，而依告訴人與被告所訂立之使用合約書所定條件，縱告訴人
      對該房屋亦有共同居住使用之權利，然此為告訴人依約對被告所得請求履行之
      權利，非謂該房屋之所有權即為告訴人與被告所共有，參以告訴人於本院審理
      中自承係因與被告感情好而共同協議買房子給被告住，之前更曾多次送電腦、
      快鍋、廚房用品等生活用品給被告等情，再佐以告訴人自承其從未曾在被告之
      新居住過一晚之情，足認告訴人購買前開冷氣機、電視等家電放在被告之房屋
      ，應係贈送給被告使用無疑，自屬被告所有之物，告訴人對於前揭家電仍保有
      所有權之指述，顯與常情相違，而被告辯稱上開家電係告訴人所送給伊使用等
      語，核屬有據，應可採認。
（三）綜上所述，告訴人既將所購買之冷氣機、電視、電話機等家電送給被告使用，
      縱被告有將冷氣機之插頭及電線剪斷，並將電視、電話機摔壞之行為，亦屬對
      自己所有物之處分，核與刑法第三百五十四條毀損他人之物之犯行有間，自不
      能以該罪相繩。此外，本院復查無其他證據足以證明被告有何公訴人所指之毀
      損犯行，揆諸前揭規定及說明，自應為被告無罪之諭知。
四、原審未予詳究，遽予被告論罪科刑之判決，自有未洽。被告上訴意旨指摘原判決
    不當，為有理由，自應由本院將原判決撤銷改判，另為被告無罪之諭知。
五、按檢察官聲請以簡易判決處刑之案件，經法院認為有第四百五十一條之一第四項
    但書之情形者，應適用通常訴訟程序審判之，刑事訴訟法第四百五十二條定有明
    文；且對於簡易判決之上訴，準用刑訴法第三編第一章及第二章之規定，管轄第
    二審之地方法院合議庭受理簡易判決上訴案件，應依通常程序審理。其認案件有
    刑訴法第四百五十二條之情形者，應撤銷原判決，逕依通常程序為第一審判決，
    法院辦理刑事訴訟簡易程序案件應行注意事項第十四項亦有規定。本件檢察官就
    被告涉嫌毀損犯行聲請簡易判決處刑，經本院審理後，認本件應為無罪之諭知，
    已如前述，致有刑事訴訟法第四百五十一條之一第四項但書第三款之情形，依前
    揭規定，應由本院合議庭逕依通常程序審理後，自為第一審判決，附此敘明。
據上論斷，應依刑事訴訟法第四百五十二條、第四百五十五條之一第一項、第三項、
第三百六十九條第一項前段、第三百六十四條、第三百零一條第一項，判決如主文。
本案經檢察官詹美玲到庭執行職務。
中      華      民      國    九十三    年      四      月     三十     日
                                  臺灣高雄地方法院刑事第八庭
                                      審判長法  官   陳樹村
                                            法  官   林意芳
                                            法  官   吳俊龍
右正本證明與原本無異。
如不服本判決，得於判決送達後十日內，向本院提出上訴狀。
                                            書記官   許麗珠
中      華      民      國    九十三    年      五      月      四      日
